臺灣高雄地方法院刑事判決　　　　　　　　　　　　　九十年度交易字第五八七號
　　公　訴　人　臺灣高雄地方法院檢察署檢察官
　　被　　　告　乙○○○
　　選任辯護人　萬維堯律師
右列被告因過失傷害（過失致死）案件，經檢察官提起公訴（九十年度偵字第三一五
五號），本院判決如左：
    主  文
乙○○○因過失致人於死，處有期徒刑柒月。
    事  實
一、乙○○○未考領有機車駕駛執照，於民國八十九年十二月三十日上午七時三十分
    許，騎乘車號ＺＷＯ—五○一號輕型機車，沿高雄市○鎮區○○街由西向東方向
    行駛，於行經西側之瑞和街（按瑞和街未連貫，故有東、西兩側之瑞和街）與瑞
    信街街口後，於距瑞信街街口六‧七公尺處，本應注意車前狀況，隨時採取必要
    之安全措施，以避免危險之發生，且當時天氣晴朗，日間自然光線，視距良好，
    道路舖有柏油，路況正常，並無障礙物或其他缺陷，且依其智識、能力亦無不能
    注意之情事，竟疏未注意車前狀況，適有李大樹同方向沿瑞和街由西向東方向步
    行，亦疏未注意行人應靠邊行走，竟行走至距瑞和街行車分向線二‧九公尺處（
    瑞和街該方向車道總寬五‧五公尺，亦即李大樹當時位於距路邊二‧六公尺處）
    ，乙○○○見狀後煞避不及，所騎乘之機車撞及李大樹，李大樹因而倒地，受有
    頭部外傷及兩側額葉硬腦膜下腔及下蜘蛛網膜下腔出血、呼吸困難等傷害，而事
    故發生後，乙○○○於犯罪未被發覺前，即主動向據報前往現場處理且尚不知犯
    罪嫌疑人之警員李鳴發坦承肇事而自首；嗣李大樹經送醫急救，於同日經施以腦
    室引流術，並於翌日即十二月三十一日接受開顱手術清除血塊，於九十年一月十
    一日接受氣管切開手術，於同年四月三十日已呈植物人狀態，迨於同年十月七日
    下午五時三十分仍因吸呼衰竭而不治死亡。
二、案經被害人李大樹之子甲○○訴請臺灣高雄地方法院檢察署檢察官偵查而於九十
    年八月二十日提起公訴。
    理  由
一、訊據被告乙○○○固供承未領有機車駕照，並於右揭時地騎乘機車而發生車禍之
    事實，惟矢口否認有過失致死犯行，辦稱：我當時看見被害人，怕撞倒他，還因
    為閃被害人而跌倒，我不知被害人為何會跌倒，實際上我並沒有撞到他云云。經
    查：
（一）右揭事實業據告訴人即李大樹之子甲○○指訴明確，並有高雄市政府警察局交
      通大隊交通事故談話紀錄表、高雄市○○○○○道路交通事故調查報告表各一
      紙，現場照片七張，及阮綜合醫院於九十年一月十七日、同年四月三十日分別
      出具之診斷證明書各一紙與李大樹在該院之病歷資料一份，李大樹在祐生醫院
      之病歷資料一份等在卷可憑。
（二）被告雖一再辯稱：未撞及被害人李大樹云云，惟其前於檢察官第一次訊問時即
      供稱：我騎車有看見被害人，而被害人未看見我的車而撞及的等語（見偵查卷
      第十五頁之九十年二月二十日訊問筆錄），於偵查中所呈答辯狀亦陳稱：與被
      害人擦撞等語（見偵查卷第二一、二二頁），而於被害人死亡即九十年十月七
      日之後，在本院審理時亦陳稱：我看到被害人時，就閃躲不及撞上被害人等語
      （見本院九十年十月二十三日審判筆錄），衡情而論，被告若非確曾駕車撞及
      被害人，豈可能自為不利於己之陳述，況如被害人未遭撞及，豈可能無故跌到
      ？從而被告上開辯解不足採信，應認被告於案發當時確曾撞及被害人。
（三）按汽車行駛時，駕駛人應注意車前狀況，並隨時採取必要之安全採拖，道路交
      通安全規則第九十四條第三項定有明文，此為一般人周知之交通規則，而當時
      當時天氣晴朗，日間自然光線，視距良好，道路舖有柏油，路況正常，並無障
      礙物或其他缺陷，且依其智識、能力亦無不能注意之情事，竟疏未注意車前狀
      況而撞及被害人；又查，本件車禍發生後，被告機車倒地位置係位於瑞和街東
      向與西向車道間，車頭呈東北向，車尾則呈西南向，機車前輪距瑞和街北側路
      邊為四‧四公尺，而後輪則距瑞和街北側路邊五‧四公尺，前輪距東側之瑞信
      街西側路邊延伸線七‧九公尺，機車右側留有被告之血跡，而機車後方之瑞和
      街東向車道留有被害人之血跡，被害人血跡距瑞和街行車分向線二‧九公尺，
      距西側之瑞信街東側路邊延伸線六‧七公尺（詳參事故現場圖），參以被告並
      不否認車禍發生前有看見被害人李大樹在前方行走等情，可知被告於案發當時
      確未注意車前狀況因而肇事，為本件肇事主因，高雄市政府建設局車輛行車事
      故鑑定委員會及高雄市車輛行車事故覆議鑑定委員會之鑑定結果，均採相同見
      解，有上開二會之鑑定意見書、鑑定函文各一份在卷可佐（偵查卷第三一頁、
      第四十頁），是被告就本件車禍顯有過失甚明。至被害人李大樹在未劃設人行
      道之道路未靠邊行走，就本件車禍之發生與有過失（前開鑑定意見認屬肇事次
      因），然此並不因而解免被告之罪責，附此敘明。
（四）被害人李大樹於八十九年十二月三十日上午七時三十分發生車禍後，延至九十
      年十月七日下午五時三十分死亡等情，有死亡證明書一紙在卷可憑。再查，被
      害人年逾七十，其死亡距離車禍近一年，然其在院中治療多因與本件車禍有關
      之傷，因有顱內出血，無法排除與車禍之相關性，由死者因車禍後受傷，並因
      頭部外傷併雙側額葉硬腦膜下腔及蜘蛛網膜下腔出血並接受開顱引流手術並呈
      植物人狀態，可推定死者因車禍（導因）受傷至死亡有一段時間（十個月又七
      天），其受傷情形又因傷及腦部屬不易恢復之重大殘疾，死者在受傷後即未能
      恢復完整意識及行為能力，最後因中樞及呼機衰竭而死亡，由法醫學研判死者
      死亡過程，老邁可能為加重死亡原因，惟車禍仍為導因，死亡方式為「意外」
      ，且死者在車禍前尚能行晨早運動，因車禍後即呈植物人狀態，故認本件車禍
      與被害人李大樹之死亡之間，具有因果關係等情，有法務部法醫研究所九十一
      年三月二十八日法醫理字第０九一００００七六六號函文一紙在卷可憑（本院
      卷內），綜上，應認被告因駕車過失行為所導致之本件車禍，與被害人死亡之
      結果間具有因果關係。
（五）另查，警員李鳴發乃陳明：於八十九年十二月三十日上午七時四十分，接獲通
      報處理瑞和街二○號前交通事故而趕至現場時，機車騎士乙○○○自承騎機車
      因未注意車前動態及車速過快撞倒一名行人之肇事經過，該男子當時已呈昏迷
      狀態等情，有高雄市政府警察局前鎮分局函文及警員李鳴發製作之職務報告各
      一份附卷可憑（本院卷），足證被告於犯罪未被發覺前，即主動向據報前往現
      場處理且尚不知犯罪嫌疑人之警員李鳴發坦承肇事而自首。
綜上所述，本案事證明確，被告之犯行堪以認定。
二、核被告所為，係犯刑法第二百七十六條第一項之過失致人於死罪。公訴人引用之
    起訴法條係刑法第二百八十四條第一項前段之過失傷害罪，而被害人李大樹業於
    公訴人提起公訴後死亡等情，已如前述，是被告應係犯前述過失致人於死罪，惟
    二者之社會基本事實既屬相同，爰應依法變更起訴法條。又被告無駕駛執照而駕
    車肇事致人死亡，應依道路交通管理處罰條例第八十六條第一項規定加重其刑。
    而其於肇事後犯罪未被發覺前，俟員警到場時旋即向員警坦承肇事等情，已如前
    述，亦即其對於未發覺之罪自首而接受裁判，應依刑法第六十二條前段規定減輕
    其刑，並依法先加後減之。審酌被告明知本身並未考領駕駛執照，竟仍駕車上路
    ，其漠視其他用路人交通安全甚明，而其就本件車禍之發生，過失及所造成之損
    害均屬重大，且犯後猶飾詞意圖卸責等一切情狀，量處如主文所示之刑。
據上論斷，應依刑事訴訟法第二百九十九條第一項前段，第三百條，道路交通管理處
罰條例第八十六條第一項，刑法第二百七十六條第一項，第六十二條前段，罰金罰鍰
提高標準條例第一條前段，判決如主文。
本案經檢察官李奇哲到庭執行職務。
中      華      民      國      九十一      年      五      月    七    日
                                  臺灣高雄地方法院交通法庭
                                      法  官  周玉群
右正本證明與原本無異。
如不服本判決，應於判決送達後十日內，向本院提出上訴狀。
                                      書記官  陳瓊芳
中    華    民    國      九十一      年      五      月      七      日
附錄本案論罪科刑法條：
中華民國刑法第二百七十六條第一項（過失致死罪）：
  因過失致人於死者，處二年以下有期徒刑、拘役或二千元以下罰金。
